臺灣嘉義地方法院交通事件裁定　　　　　96年度交聲字第52號
原處分機關　交通部公路總局嘉義區監理所嘉義市監理站
異　議　人
即受處分人　乙○○
上列異議人因違反道路交通管理處罰條例案件，對於交通部公路
總局嘉義區監理所嘉義市監理站於民國96年3月2日所為之處分（
處分案號：嘉監義裁字第裁76－L00000000號）聲明異議，本院
裁定如下：
    主  文
異議駁回。
    理  由
一、原處分機關處分意旨略以：本件異議人即受處分人（下稱異
    議人）乙○○於民國九十六年一月十九日晚間十時四十分許
    ，因警方至嘉義縣中埔鄉和美村永新養生館執行臨檢，受處
    分人在現場並有飲酒跡象，見警至後，即騎乘車牌號碼ＬＥ
    Ｌ—０６０號重型機車離去，經警追前盤查，於同日晚間十
    一時二十分許要求實施酒測遭拒，隨帶回警局，異議人仍拒
    絕酒測，經嘉義縣警察局中埔分局三和派出所警員依違反道
    路交通管理處罰條例第三十五條第四項規定舉發，交通部公
    路總局嘉義區監理所嘉義市監理站認舉發洵屬有據，復於九
    十六年三月二日以嘉監義裁字第裁７６－Ｌ0000000
    0號裁決書裁處罰鍰新臺幣（下同）六萬元，並吊銷駕駛執
    照，三年內禁考，於法並無不合等語。
二、本件異議人則以：坦認有於前述時間、地點飲用酒類，惟係
    將機車牽回嘉義縣中埔鄉○○村○○路一０二號住處，並未
    騎乘，即無酒後騎乘機車之情事，為此聲明異議，請求撤銷
    原處分等語。
三、按汽車駕駛人拒絕接受酒精濃度測試之檢定者，處新臺幣六
    萬元罰鍰，並吊銷其駕駛執照，三年內不得考領駕駛執照，
    道路交通管理處罰條例第三十五條第四項前段、第六十七條
    第二項前段分別定有明文。所謂汽車，依道路交通安全規則
    第二條第一項第一款之規定，包括機器腳踏車在內。
四、經查：
(一)本件異議人乙○○於九十六年一月十九日晚間十一時二十分
    許，因騎乘車牌號碼ＬＥＬ—０６０號重型機車，自嘉義縣
    中埔鄉和美村永新養生館返回嘉義縣中埔鄉○○村○○路一
    ０二號住處，因「拒絕接受酒精濃度測試之檢定」，為警依
    法舉發，經原處分機關函詢舉發機關調查結果，仍認異議人
    有前開違規事實，原處分機關乃依道路交通管理處罰條例第
    三十五條第四項、第六十七條第二項前段等規定，於九十六
    年三月二日以嘉監義裁字第裁７６－Ｌ00000000號
    裁決書裁處罰鍰六萬元，並吊銷駕駛執照，三年內禁考等情
    ，此有嘉義縣警察局嘉縣警交字第Ｌ00000000號舉
    發通知單、嘉義縣警察局中埔分局九十六年二月十一日嘉中
    警四字第０９６００８０６４５號函及交通部公路總局嘉義
    區監理所嘉義市監理站前揭裁決書各一份在卷可稽。
(二)本件異議人於九十六年一月十九日晚間在嘉義縣永新養生館
    飲用啤酒二罐，迄於同日晚間二十二時四十分許，警方至該
    處執行臨檢，見警至後即離開現場等情，業據異議人於本院
    調查時陳述在卷，核與證人即到場執行勤務之警員甲○○到
    庭證述：當日係由巡官帶領七名警員，執行臨檢勤務，當時
    異議人在店內，有看到桌上擺放酒類等語（參見本院卷第十
    四頁）情節相符，即異議人當日晚間確有飲用酒類，應堪先
    予認定，而無疑義。至於異議人辯稱並未酒後騎乘機車一節
    ，然據證人甲○○證述：當日係由巡官帶領七名警員執行臨
    檢勤務，因查無不法情事而離去，看到異議人騎乘車牌號碼
    ＬＥＬ—０６０號重型機車，從永新養生館旁斜坡之巷子過
    去，因認異議人有飲酒，立即跟巡官同乘巡邏車欲追上前，
    又該處巷子汽車無法通行，巡官下車追異議人，另一名警員
    開車從另一頭繞過去，看到異議人已經在距離養生館約兩百
    公尺處之住處外，警方到時即下車，機車引擎尚在發動，且
    大燈亦開著，要求異議人作酒測遭拒，而將之帶回警局，惟
    堅詞並未騎乘機車，仍拒絕酒測，始為本件之舉發等語（參
    見本院卷第十四至十五頁），並有上揭異議人停放開啟大燈
    之機車照片二張附卷可按（附於原處分機關檢送之聲明異議
    案件卷宗），異議人亦不否認該機車照片係當晚在其住處外
    所拍攝，且亦承認有發動機車引擎，並開啟大燈等情（參見
    本院卷第十七頁），即警方在上開處所實施臨檢勤務，已有
    情況證據認異議人有飲酒情事，而異議人離開上址，衡之常
    情，若明知飲酒後不得騎乘機車，既養生館與其住處僅距離
    約二百公尺，即可步行返家，尚可於隔日再將機車騎回，縱
    欲將機車牽回住處，則何需發動機車引擎，又開啟前後車燈
    ，況養生館與被告住處間有一斜坡路段，此亦有警員拍攝之
    照片在卷為憑（參見本院卷第二十頁），於發動機車引擎之
    情況下，牽著機車通過該斜坡，無異更難以行走，益徵異議
    人應係騎乘機車返家，而非僅係牽著發動引擎之機車，異議
    人執以因隔日要工作，必須將機車牽回等語，仍無法作為認
    定其係牽機車返家之有利證據。
(三)再者，證人為司執追緝犯罪之警察人員，與異議人素不相識
    ，毫無怨懟，亦據異議人供認在卷，證人當無自陷於偽證罪
    之刑事案件追訴而構詞誣賴異議人之理，且於本件卷存證據
    資料內亦無任何積極證據足以證明警員上開證述係屬虛偽，
    未有足以令人顯信其證述為不可採之品行證據或前科證據存
    在，況警方於養生館執行臨檢職務，已有明顯徵兆顯示在場
    之人有飲酒之情，見異議人隨即騎乘機車離去，警員本其維
    護交通秩序、安全職責，緊追上前攔停，並要求異議人接受
    酒測，為正當公權力之行使，異議人不願配合而至警局後，
    亦僅因爭執並未騎乘機車一節，經警方依法要求酒測後，異
    議人猶仍拒絕酒測，復在舉發通知單上簽以「拒簽收」，則
    警方所為之舉發，並無不法。異議人雖以上揭情詞置辯，然
    並未提出任何證據足資佐證，且所為辯解仍有違常情之處，
    尚難認為可信，其酒後騎乘機車，復拒絕警方酒測之違規情
    事，洵屬明確。
五、綜上所述，異議人於上述時、地，拒絕警方實施酒精測試之
    事實既可認定，則原處分機關據此引用上開道路交通管理處
    罰條例第三十五條第四項前段及第六十七條第二項等規定，
    裁處異議人罰鍰六萬元，並吊銷駕駛執照，三年內禁考，於
    法即無不當。異議人就本件裁決處分之異議內容，經核尚難
    認為有理，應予以駁回。
六、據上論斷，應依道路交通案件處理辦法第十九條，裁定如主
    文。
中　　華　　民　　國　　96　　年　 　4　　月　　27　　日
　　　　　　　　　交通法庭法　官     林青怡
上列正本證明與原本無異。
如不服本裁定，應於裁定送達後5日內向本院提出抗告狀（應附
繕本）。
中　　華　　民　　國　　96　　年　 　4　　月 　　30　 日
                          書記官     李佳惠
